最高法院刑事判決　　　　　　　　　　　　　　　九十一年度台上字第一一五○號
　　上　訴　人　甲○○
　　選任辯護人　劉昌崙律師
　　　　　　　　汪雅萍律師
右上訴人因振昇營造股份有限公司自訴業務侵占案件，不服台灣高等法院中華民國八
十八年十二月九日第二審判決（八十七年度上訴字第四八九六號，自訴案號：台灣板
橋地方法院八十六年度自字第七十二號），提起上訴，本院判決如左：
    主  文
上訴駁回。
    理  由
按不得上訴於第三審法院之罪與得上訴之罪為牽連犯，而不得上訴之罪為重，得上訴
之罪為輕，雖依刑法第五十五條從不得上訴之重罪論科，惟其牽連之輕罪，原得上訴
，而牽連犯罪之上訴又不可分，則對於該重罪亦應認為得上訴於第三審法院。本件原
判決認上訴人牽連犯刑法第二百十六條、第二百十條之行使偽造私文書罪，及第三百
三十六條第二項之業務侵占罪，而依刑法第五十五條從一重之業務侵占罪處斷，雖其
從以處斷之重罪屬刑事訴訟法第三百七十六條第三款所列不得上訴於第三審法院之案
件，但所牽連之輕罪係得上訴第三審法院之案件，依前開說明，得上訴於第三審法院
，先予敘明。
一、行使偽造私文書部分：
按刑事訴訟法第三百七十七條規定，上訴於第三審法院，非以判決違背法令為理由，
不得為之。是提起第三審上訴，應以原判決違背法令為理由，係屬法定要件。如果上
訴理由狀並未依據卷內訴訟資料，具體指摘原判決不適用何種法則或如何適用不當，
或所指摘原判決違法情事，顯與法律規定得為第三審上訴理由之違法情形，不相適合
時，均應認其上訴為違背法律上之程式，予以駁回。上訴人關於行使偽造私文書部分
上訴意旨略稱：上訴人為本件房地買賣仲介，實已獲得許麗雪之概括授權，上訴人依
自訴人振昇營造股份有限公司法定代理人劉春向之要求，以許麗雪名義另簽立以新台
幣（下同）三百四十五萬元成交之契約書，以便劉春向持該契約書向自訴人公司陳報
，上訴人上開所為係在許麗雪概括授權之範圍內，並無行使偽造私文書罪責可言。原
判決依憑許麗雪事後否認各語，即認定上訴人有行使偽造私文書犯行，於法有違等語
。
惟查原判決認定上訴人有原判決事實欄所記載之行使偽造私文書犯行，係以上訴人對
前揭犯行自白甚詳，核與許麗雪證述情節相符，並有不動產買賣契約書一份附卷可資
佐證，參酌上訴人與自訴人公司所簽訂之專任委託銷售仲介契約書之內容等情，予以
綜合判斷，認定上訴人有原判決事實欄所載之犯行，並敘明上訴人所為係犯刑法第二
百十六條、第二百十條之行使偽造私文書罪及第三百三十六條第二項之業務侵占罪，
所犯該二罪有方法結果之牽連關係，應依刑法第五十五條規定從一重之業務侵占罪處
斷。因而撤銷第一審關於上訴人部分之判決，改判論處上訴人共同意圖為自己不法所
有，而侵占業務上所持有之物罪刑，已於判決內說明其所憑之證據及其認定之理由，
從形式上觀察，並無違背法令之情形。按證據之取捨與證據之證明力如何，均屬事實
審法院得自由裁量、判斷之職權；苟其此項裁量、判斷，並不悖乎通常一般之人日常
生活經驗之定則或論理法則，又於判決內論敘其何以作此判斷之心證理由者，即不得
任意指摘其為違法，而據為提起第三審上訴之合法理由。原判決綜合前述各項證據資
料，說明上訴人辯稱無偽造私文書之故意各語不足採信，並認定上訴人確有本件犯行
等情，已於理由內詳述其調查審認及證據取捨之意見，核屬事實審法院採證認事職權
之適法行使，不得任意指為違法。上訴意旨，置原判決明確論斷於不顧，仍執其在原
審所辯陳詞，泛指原判決違法云云，難認已符合上訴第三審之法定要件，其此部分之
上訴違背法律上之程式，應予駁回。
二、業務侵占部分：
按刑事訴訟法第三百七十六條所列各罪之案件，經第二審判決者，不得上訴於第三審
法院，法有明文。本件上訴人牽連犯業務侵占部分，原判決認係成立刑法第三百三十
六條第二項之罪，核屬刑事訴訟法第三百七十六條第三款之案件，依上開說明，既經
第二審判決，自不得上訴於第三審法院。縱此部分與前述上訴人行使偽造私文書部分
有牽連關係，為裁判上一罪，但其行使偽造私文書部分之上訴為不合法，本院應從程
序上予以駁回，而無從為實體上判決，對於原不得上訴之此部分，亦無從適用審判不
可分原則，為實體上審判。上訴人竟復提起上訴，顯為法所不許，應予駁回。
據上論結，應依刑事訴訟法第三百九十五條前段，判決如主文。
中      華      民      國    九十一    年      三      月      七      日
                              最高法院刑事第三庭
                                  審判長法官  董  明  霈
                                        法官  林  茂  雄
                                        法官  王  居  財
                                        法官  張  祺  祥
                                        法官  郭  毓  洲
      右正本證明與原本無異
                                              書  記  官
中      華      民      國    九十一    年      三      月     十三     日
